臺灣臺南地方法院刑事判決
111年度訴字第462號
公  訴  人  臺灣臺南地方檢察署檢察官
被      告  潘昭欣




指定辯護人  本院公設辯護人陳香蘭  
上列被告因違反毒品危害防制條例案件，經檢察官提起公訴（11
1年度偵字第7012號、111年度偵字第9848號），本院判決如下：
    主  文
潘昭欣犯販賣第二級毒品罪，處有期徒刑伍年貳月。另案扣案之
門號○○○○○○○○○○號之IPhone7PLUS手機壹支（序號○○○○○○○○○○○○○
○○號，含SIM卡壹張）沒收；未扣案之犯罪所得新臺幣肆仟元沒
收，於全部或一部不能沒收或不宜執行沒收時，追徵其價額。
    事  實
一、潘昭欣明知甲基安非他命係毒品危害防制條例第2條第2項第
    2款所列之第二級毒品，非經許可，不得持有、販賣，然基
    於販賣甲基安非他命以營利之犯意，以其使用之門號000000
    0000號行動電話，與王棕郁使用之門號0000000000號行動電
    話聯絡進行交易聯繫後，於民國110年4月15日14時40分後之
    20分許，在交通部公路總局嘉義監理站（位於臺南市○○區○○
    ○路000號）前，潘昭欣交付代價新臺幣（下同）4千元之甲
    基安非他命1包（重量不詳）予王棕郁，並收取價金4千元。
    嗣經警循線查獲，並另案查扣潘昭欣所有並供其進行上開交
    易聯絡使用之門號0000000000號之IPhone7PLUS手機1支（序
    號000000000000000號，含SIM卡1張，現另案扣於本院110年
    度訴字第873號刑事案件）。
二、案經臺南市政府警察局第二分局報請臺灣臺南地方檢察署檢
    察官偵查起訴。
    理  由
壹、程序部分：
一、本判決下列所引用之各項證據，檢察官、辯護人及被告潘昭
    欣均同意作為證據，且至言詞辯論終結前均未見有聲明異議
    之情形，本院審酌各該證據作成之客觀環境及條件，均無違
    法或不當取證或其他顯不可信之情形，作為證據使用皆屬適
    當，依刑事訴訟法第159條之5之規定，均有證據能力。
二、檢察官業就起訴書所載「王琮郁」均更正為「王棕郁」。
貳、實體部分： 　　
一、訊據被告對於上揭事實均坦承不諱，核與證人王棕郁於司法
    警察調查中、偵訊中之陳述情節相符，並有附表所示之非供
    述證據可稽，復有另扣於本院110年度訴字第873號刑事案件
    而供被告實行本件交易聯絡使用之門號0000000000號之IPho
    ne7PLUS手機1支（序號000000000000000號，含SIM卡1張）
    為證，又被告於審理中陳稱其就本件販賣甲基安非他命行為
    ，可獲得從中挖取一些數量以供自己施用之利益等語（見審
    卷第207頁），且按毒品危害防制條例所規定之販賣毒品罪
    ，雖未明示「營利之意圖」為其犯罪構成要件，然「販賣」
    一語，在文義解釋上當然已寓含有買賤賣貴，而從中取利之
    意思存在，且從商業交易原理與一般社會觀念而言，販賣行
    為在通常情形下，仍係以牟取利益為其活動之主要誘因與目
    的，又政府為杜絕毒品氾濫，毒害人民甚深，再三宣導民眾
    遠離毒品、媒體報導既深且廣，對於禁絕毒品之政策，應為
    大眾所熟悉，再政府對於查緝施用、轉讓及販賣毒品無不嚴
    格執行，且販賣毒品罪係重罪，若無利可圖，衡情一般持有
    毒品者，當不致輕易將持有之毒品交付他人。況販賣毒品乃
    違法行為，非可公然為之，且有其獨特之販售路線及管道，
    亦無公定之價格，復可任意增減其分裝之數量，而每次買賣
    之價量，亦可能隨時依市場貨源之供需情形、交易雙方之關
    係深淺、資力、對行情之認知、查緝是否嚴緊，及購買者被
    查獲時供述購買對象之可能性風險評估等諸般事由，而異其
    標準，非可一概而論，是販賣之利得，誠非固定，而縱使販
    賣之人從價差或量差中牟利方式雖異，其意圖營利之非法販
    賣行為仍屬同一，是以，舉凡有償交易，除足以反證其確係
    另基於某種非圖利本意之關係外，通常尚難因無法查悉其販
    入價格，做為是否高價賣出之比較，諉以無營利之意思而阻
    卻販賣犯行之追訴，是被告若無圖自購毒者獲取金錢利益，
    衡情其當無甘冒被查獲移送法辦、負擔重刑責，而交付甲基
    安非他命予購毒者王棕郁，並藉此向王棕郁獲得金錢代價之
    理，故被告具有營利之販賣意圖，至為彰顯。從而，被告販
    賣甲基安非他命之犯行，事證明確而堪予認定，應依法論科
    。
二、論罪科刑部分：
  ㈠核被告所為，係犯毒品危害防制條例第4條第2項之販賣第二
    級毒品罪。被告於販賣前持有甲基安非他命之低度行為，為
    販賣之高度行為所吸收，不另論罪。被告於偵查及審判中均
    自白本件犯行，依毒品危害防制條例第17條第2項規定減輕
    其刑。
　㈡再按量刑固屬法院自由裁量之職權，然仍應受比例、罪刑相
    當原則等法則之拘束，並非可恣意為之，致礙及公平正義之
    維護，必須兼顧一般預防之普遍適應性與具體個案特別預防
    之妥當性，始稱相當，刑法第59條規定之酌量減輕其刑，必
    須犯罪另有特殊之原因與環境，經審酌被告全部犯罪情狀，
    在客觀上足以引起社會上一般人之同情，認為即使予以宣告
    法定最低度刑，猶嫌過重，而明顯具有可予憫恕之情狀者，
    始有其適用。考量第二級毒品氾濫情形日益嚴重，對社會秩
    序及國民健康危害亦逐日加劇，且係立法者將毒品危害防制
    條例第4條第2項修正並提高販賣第二級毒品者刑責之意旨所
    在，被告為本件犯行時，係為具有相當社會歷練之成年人，
    對於政府嚴格查緝販賣毒品之行為，自無不知之理，且其先
    前於99年間即曾因販賣第一級、第二級毒品及轉讓第一級毒
    品等犯行，經法院判處應執行有期徒刑12年6月確定（於108
    年4月15日假釋、原應於112年2月15日保護管束期滿，於111
    年遭撤銷假釋），有臺灣高等法院被告前案紀錄表1份可憑
    ，竟未知警惕，於假釋期間仍為本件販賣第二級毒品犯行牟
    利，危害社會治安及國民健康，已難認僅係初次偶發將己身
    持有之微量毒品轉售與他人之情形可言，更況毒品危害防制
    條例第4條第2項之販賣第二級毒品罪之法定最低本刑為有期
    徒刑10年，刑度不若販賣第一級毒品罪之法定本刑為死刑或
    無期徒刑之嚴峻，復可依毒品危害防制條例第17條第2項規
    定減輕其刑，無從認為被告犯罪當時，具有特殊之原因與環
    境，致在客觀上足以引起一般同情，而有即使宣告上開法定
    最低度刑仍情輕法重，致生違反罪刑相當性及比例原則而顯
    然可憫之情狀可言，不宜再依刑法第59條規定減輕其刑。
　㈢爰審酌被告先前曾因販賣第一級、第二級毒品及轉讓第一級
    毒品等犯行，經法院判處有期徒刑12年6月確定（原於108年
    4月15日假釋，已於111年撤銷假釋），猶意圖牟利而再為販
    賣第二級毒品之犯行，造成毒品擴散危害社會而戕害國人身
    心健康之風險，且在曾接受刑罰後，仍未能切實警惕守法而
    再犯販賣第二級毒品犯罪，呈現刑罰反應力薄弱之情狀，然
    念及被告於偵查、審理中均坦承犯行認錯，並未飾詞企圖掩
    匿罪責，犯後態度堪稱良好，再考量被告販賣第二級毒品之
    次數為1次，且對象為1人，販賣所得亦非稱鉅，與大量走私
    毒品或販毒之毒梟之惡性容有差異，復兼衡被告自述其係國
    中肄業、無子女、入監前從事無人機噴灑農藥及種植稻米之
    工作而須扶養母親之智識程度及家庭、經濟狀況等一切情狀
    ，量處如主文所示之刑。
  ㈣沒收部分：
  ⑴另於本院110年度訴字第873號刑事案件扣案之門號000000000
    0號行動電話之IPhone7PLUS手機1支（序號000000000000000
    號，含SIM卡1張），係被告所有並供實行本件犯行使用，為
    其供承在卷，應依毒品危害防制條例第19條第1項規定宣告
    沒收。
　⑵本件販賣毒品所得之4千元，係為未扣案之犯罪所得，依刑法
    第38條之1第1項前段、第3項規定宣告沒收，並於全部或一
    部不能沒收或不宜執行沒收時，追徵其價額。
據上論斷，應依刑事訴訟法第299條第1項前段，毒品危害防制條
例第4條第2項、第17條第2項、第19條第1項，刑法第11條、第38
條之1第1項前段、第3項，判決如主文。
本案經檢察官王宇承起訴、檢察官洪欣昇到庭執行職務。
中　　華　　民　　國　　111 　年　　7 　　月　　29　　日
                  刑事第十三庭審判長法　官  鄭彩鳳
                                    法  官  王惠芬
                                    法  官  陳威龍
以上正本證明與原本無異。
如不服本判決應於收受本判決後20日內向本院提出上訴書狀，並
應敘述具體理由。其未敘述上訴理由者，應於上訴期間屆滿後20
日內向本院補提理由書狀（均須按他造當事人之人數附繕本）「
切勿逕送上級法院」。 
  　　　　　　　　　　　　　　　　　書記官  楊琄琄
中　　華　　民　　國　　111 　年　　7 　　月　　29　　日
附錄論罪科刑法條：
毒品危害防制條例第4條第2項：
製造、運輸、販賣第二級毒品者，處無期徒刑或10年以上有期徒
刑，得併科新臺幣1千5百萬元以下罰金。

附表：非供述證據（下列「警一卷」為臺南市政府警察局第二分
      局南警二偵字第1110131881號卷、「警二卷」為同分局南
      警二偵字第1110219947號卷，「另案警一卷」為臺南市政
      府警察局新營分局南市警營偵字第1100437609號卷、「另
      案警二卷」為同分局南市警營偵字第1100419277號卷，「
      偵一卷」為臺灣臺南地方檢察署111年度偵字第7012號卷
      、「偵二卷」為同署111年度偵字第9848號卷，「院卷」
      為本件審卷）
臺灣臺南地方法院110年聲監字第000105號通訊監察書1份【警一
卷第7至9頁(同警二卷第3至5頁)】
臺灣臺南地方法院110年聲監續字第000173號通訊監察書1份【警
一卷第11至13頁(同警二卷第7至9頁)】
被告與王棕郁之監聽譯文1份【警一卷第37至39頁(同警二卷第27
至29頁、第51至53頁、偵一卷第93至95頁)】
台灣之星通信紀錄查詢單1份【警二卷第25頁(同偵一卷第91頁)
】
臺灣臺南地方法院110年訴字第873號刑事判決1份【院卷第89至9
6頁】
臺南市政府警察局新營分局搜索扣押筆錄1份【院卷第117至119
頁（同另案警一卷第89至91頁、另案警二卷第111至113頁)】
臺南市政府警察局新營分局扣押物品目錄表1份【院卷第121至12
3頁（同另案警一卷第93至95頁、另案警二卷第115至117頁)】臺
南市政府警察局新營分局扣押物品收據1份【院卷第125頁（同另
案警一卷第97頁、另案警二卷第119頁)】
臺灣臺南地方法院110年聲搜字000723號搜索票1份【南院刑搜字
第007245號】（南院刑搜字第007244號）【院卷第127、135頁（
同另案警一卷第99、109頁、另案警二卷第121、第131頁）】
扣案物照片4張【院卷第143至144頁（同另案警一卷第125、137
頁、另案警二卷第155、167頁)】